【裁判字號】    98,訴,691
【裁判日期】    980615
【裁判案由】    毒品危害防制條例
【裁判全文】
臺灣臺北地方法院刑事判決               98年度訴字第691號
公  訴  人  臺灣臺北地方法院檢察署檢察官
被      告  甲○○
上列被告因毒品危害防制條例案件，經檢察官提起公訴（98年度
毒偵字第732 號），被告於準備程序進行中為有罪之陳述，經本
院合議庭裁定由受命法官獨任進行簡式審判程序後，本院判決如
下：
    主  文
甲○○施用第一級毒品，累犯，處有期徒刑捌月；又施用第二級
毒品，累犯，處有期徒刑伍月。應執行有期徒刑拾壹月。
    事  實
一、甲○○前曾於民國87年間因施用毒品案件，經本院裁定移送
    觀察、勒戒後，認無繼續施用毒品之傾向，於87年7 月17日
    執行完畢出所，經本院於87年8 月10日以87年度易字第1749
    號判決免刑；又於民國90年間因施用毒品案件，經本院於90
    年8 月1 日以90年度毒聲字第1581號裁定送觀察、勒戒後，
    因認無繼續施用毒品之傾向，於90年11月6 日執行完畢出所
    ，經臺灣臺北地方法院檢察署於90年11月5 日以90年度戒毒
    偵字第651 號為不起訴處分確定；再於92年間因施用毒品案
    件，經臺灣高等法院院於93年12月27日以93年度上訴字第29
    64號判決分別判處有期徒刑8 月及5 月確定，合併定應執行
    刑為有期徒刑11月；另於93年間因竊盜案件，經臺灣高等法
    院於94年6 月22日以94年上易字第831 號判決判處有期徒刑
    7 月確定，上開2 罪經臺灣高等法院於94年8 月29日以94年
    聲字第853 號裁定定應執行之刑為有期徒刑1 年6 月，並於
    95 年8月31日縮刑期滿執行完畢。詎甲○○猶不知悔改，復
    基於施用第一級毒品海洛因之犯意，於98年1 月15日某時許
    ，在臺北市○○區○○路109 巷3 弄25號2 樓住處，非法施
    用海洛因毒品1 次；又另行起意，基於施用第二級毒品甲基
    安非他命之犯意，於同一時間施用前揭海洛因毒品後，在同
    一地點，又非法施用施用第二級毒品甲基安非他命1 次。嗣
    經警員於98年1 月16日持臺灣臺北地方法院所核發之搜索票
    前往上揭處所執行搜索時，經甲○○同意由警員對其採集尿
    液送檢驗結果，呈嗎啡、甲基安非他命陽性反應，而查知上
    情。
二、案經臺北市政府警察局文山第一分局報請臺灣臺北地方法院
    檢察署檢察官偵查起訴。
    理  由
一、按刑事訴訟法第273 條之1 規定除被告所犯為死刑、無期徒
    刑、最輕本刑為3 年以上有期徒刑之罪、或高等法院管轄第
    一審案件者外，於審判期日前之程序進行中，被告先就被訴
    事實為有罪之陳述時，審判長得告知被告簡式審判程序之旨
    ，並聽取當事人、代理人、辯護人及輔佐人之意見後，裁定
    進行簡式審判程序。經查，本件被告甲○○被訴違反毒品危
    害防制條例乙案，非前開不得進行簡式審判程序之案件，經
    被告於本院行準備程序時就訴事實為有罪之陳述，且經法官
    告知被告簡式審判程序之旨，聽取被告及檢察官之意見後，
    爰依上開刑事訴訟法第273 條之1 之規定，裁定改依簡式審
    判程序審判之，合先敘明。
二、上揭犯罪事實，業據被告於偵查及本院行準備程序時均坦承
    不諱（見98年度毒偵字第732 號偵查卷第17頁、本院98年5
    月25日準備程序筆錄第2 頁），且被告為警查獲時所採尿液
    經送檢驗結果，呈嗎啡、甲基安非他命陽性反應，有臺灣尖
    端先進生計醫藥股份有限公司濫用藥物檢驗報告1 份在卷可
    稽，足徵其前開施用毒品自白，與事實相符合，堪予採信。
    又毒品危害防制條例於民國92年7 月9 日修正公布，自93年
    1 月9 日施行，刪除2 犯及3 犯之規定，一改修法前繁雜之
    處遇程序，並認施用毒品者係屬病患性犯人，以觀察、勒戒
    戒除其身癮，並以強制戒治去除其心癮。其中第20條、第23
    條將施用毒品之刑事處遇程序，區分為「初犯」及「5 年內
    再犯」、「5 年後再犯」。依其立法理由之說明：「初犯」
    ，經觀察、勒戒或強制戒治後，應為不起訴處分或不付審理
    之裁定；經觀察、勒戒或強制戒治執行完畢釋放後，「5 年
    內再犯」者，因其再犯率甚高，原實施之觀察、勒戒及強制
    戒治既已無法收其實效，爰依法追訴或裁定交付審理。至於
    經觀察、勒戒或強制戒治執行完畢釋放後，「5 年後再犯」
    者，前所實施之觀察、勒戒或強制戒治已足以遮斷其施用毒
    品之毒癮，為期自新及協助其斷除毒癮，仍適用「初犯」規
    定，先經觀察、勒戒或強制戒治之程序。從而依該次修正後
    之規定，僅限於「初犯」及「5 年後再犯」二種情形，始應
    先經觀察、勒戒或強制戒治程序。倘被告於5 年內已再犯，
    經依法追訴處罰，縱其第3 次（或第3 次以上）再度施用毒
    品之時間，在初犯或前次再犯經觀察、勒戒或強制戒治執行
    完畢釋放5 年以後，已不合於「5 年後再犯」之規定，且因
    已於「5 年內再犯」，顯見其再犯率甚高，原實施觀察、勒
    戒或強制戒治，已無法收其實效，即應依該條例第10條處罰
    。至於第3 次（或第3 次以上）施用毒品之時間，是否宜有
    期間限制？以多久為適宜？則分屬刑事政策、專門醫學之範
    圍，非審判機關所能決定，有待循立法途徑解決（參照最高
    法院96年法律座談會刑事類提案第17號、95 年5月9 日95年
    度第七次刑事庭會議決定）。查被告本件施用毒品犯行非屬
    「初犯」及「5 年後再犯」之情形，依上開說明，自應依法
    論科。綜上所述，本件事證明確，被告犯行洵堪認定，應依
    法論科。
三、按海洛因、甲基安非他命分別係毒品危害防制條例第2 條第
    2 項第1 款、第2 款所規範之第一級、第二級毒品，被告予
    以施用，是核被告所為係犯同條例第10條第1 項之施用第一
    級毒品罪及第10條第2 項之施用第二級毒品罪。其施用第一
    級毒品海洛因、第二級毒品甲基安非他命前持有第一級、第
    二級毒品之低度行為，為施用之高度行為所吸收，不另論罪
    。又查被告有事實欄所載之犯罪科刑及執行情形，有臺灣高
    等法院被告前案紀錄表存卷可按，其受有期徒刑之執行完畢
    後5 年以內再故意犯本件有期徒刑以上之罪，係屬累犯，應
    依法加重其刑。被告所犯上開2 罪，犯意各別，行為互殊，
    應分論併罰。爰審酌被告前有毒品前科，竟仍不知改悔，陷
    於毒癮而難以自拔，危害國民健康，及其犯罪之動機、手段
    、於本件犯罪後尚能坦承犯行，態度良好等情，各量處如主
    文所示之刑，並定其應執行之刑。
據上論斷，應依刑事訴訟法第273 條之1 、第299 條第1 項前段
，毒品危害防制條例第10條第1 項、第2 項，刑法第11條前段、
第47條第1 項、第51條第5款，判決如主文。
本案經檢察官盧姿如到庭執行職務。
中    華    民    國    98    年    6     月    15    日
                          臺灣臺北地方法院刑事第十七庭
                                      法  官  賴淑美
上正本證明與原本無異。
如不服本判決，應於判決送達後10日內，向本院提出上訴狀。
                                      書記官  許翠燕
中    華    民    國    98    年    6     月    16    日
附錄本件判決論罪科刑法條全文：
毒品危害防制條例第10條
施用第一級毒品者，處六月以上五年以下有期徒刑。
施用第二級毒品者，處三年以下有期徒刑。


司法院資訊處製作；財團法人民間司法改革基金會備份。
